【裁判字號】    97,上訴,3813
【裁判日期】    971202
【裁判案由】    毒品危害防制條例
【裁判全文】
臺灣高等法院刑事判決                97年度上訴字第3813號
上  訴  人  台灣板橋地方法院檢察署檢察官
上  訴  人
即  被  告  甲○○
選任辯護人  張建鳴律師
被      告  戊○○
指定辯護人  本院公設辯護人丁○○
上列上訴人因被告等違反毒品危害防制條例案件，不服台灣板橋
地方法院九十六年度訴字第二六九０號，中華民國九十七年六月
二十七日第一審判決（起訴案號：台灣板橋地方法院檢察署九十
五年度偵字第二八八０二號，九十六年度偵字第一二三二八號、
第一二三六八號、第一二七０七號），提起上訴，本院判決如下
：
    主  文
原判決關於甲○○就附表二編號１暨定執行刑部分撤銷。
甲○○販賣第二級毒品，累犯，處有期徒刑柒年陸月，犯罪所得
新臺幣伍仟元沒收，如全部或一部不能沒收時，以其財產抵償之
，扣案之第二級毒品甲基安非他命貳拾壹包（總驗餘淨重柒點
捌公克）均沒收銷燬之。
其餘上訴駁回。
甲○○上開第二、三項，應執行有期徒刑拾捌年陸月，新臺幣壹
萬陸仟元沒收，如全部或一部不能沒收時，其中新臺幣壹萬參仟
元以其財產抵償之，餘新臺幣仟元，以其與戊○○財產連帶抵
償之，扣案之第二級毒品甲基安非他命貳拾壹包（總驗餘淨重柒
點捌公克）均沒收銷燬之。
    事  實
一、甲○○前於民國（下同）九十六年間，因違反毒品危害防制
    條例案件，經台灣板橋地方院判處有期徒刑八月、六月，並
    定其應執行有期徒刑一年確定，再減為有期徒刑四月、三月
    ，並定其應執行有期徒刑六月在案，於九十六年七月三十日
    以易科罰金執行完畢，竟仍不知悛悔，明知安非他命屬行政
    院公告之第二級毒品，不得販賣、持有之，竟意圖營利：
  (一)基於自己或與戊○○（業經原審判決確定）同一之概括犯意
    聯絡，先後於如附表一編號１至４所示時間、地點，以如附
    表一編號１至４所示之價格，分別出賣如附表一編號１至４
    所示重量之第二級毒品安非他命（下稱安非他命）予如附表
    一編號１至４所示之人施用，而販賣營利。
  (二)再與戊○○（業經原審判決確定）基於同一之犯意聯絡，先
    由甲○○接聽翁雯怡之電話，約定交易安非他命之價格、重
    量後，再由戊○○於如附表一編號５所示時間、地點，以如
    附表一編號５所示之價格，出面送交如附表一編號５所示重
    量之安非他命予翁雯怡施用，戊○○再上開所得交予甲○○
    ，而販賣營利。
  (三)又與戊○○（業經原審判決確定）基於同一之犯意聯絡，先
    由甲○○接聽翁雯怡之電話，約定交易安非他命之價格、重
    量後，再由戊○○於如附表一編號６所示時間、地點，以如
    附表一編號６所示之價格，出面送交如附表一編號６所示重
    量之安非他命予翁雯怡施用，戊○○再上開所得交予甲○○
    ，而販賣營利。
  (四)另行起意，於如附表一編號７所示時間、地點，以如附表一
    編號７所示之價格，出售如附表一編號７所示重量之安非他
    命予簡萬福施用，而販賣營利。
  (五)復又行起意，於如附表一編號８所示時間、地點，以如附表
    一編號８所示之價格，出售如附表一編號８所示重量之安非
    他命予簡萬福施用，而販賣營利。
  (六)復另行起意，於如附表二編號１所示時間、地點，以如附表
    二編號１所示之價格，出售如附表二編號１所示重量之安非
    他命予乙○○施用，而販賣營利。
二、嗣於九十五年十二月七日二十一時三十分許，經警在甲○○
    友人李宗道（按經檢察官另行通緝中）台北縣新莊市○○○
    路八五之三號三樓三０一室樓下一樓前查獲甲○○、戊○○
    二人，並扣得甲基安非他命二十一包（總驗餘淨重七點三八
    公克，起訴書誤載為六點六公克，按同時另有扣得第一級毒
    品海洛因七包）。
三、案經台北市政府警察局報請臺灣板橋地方法院檢察署檢察官
    偵查起訴。
    理  由
甲、程序問題：
壹、按被告之自白，非出於強暴、脅迫、利誘、詐欺、疲勞訊問
    、違法羈押或其他不正之方法，且與事實相符者，得為證據
    ，刑事訴訟法第一百五十六條第一項定有明文。上訴人即被
    告甲○○稱被告之身分本得行使緘默權，但偵查中檢察官命
    其以證人身分接受訊問，致其於偵查中不得行使緘默權，因
    而主張其在偵查中自白之供述，應不具證據能力云云（見本
    院卷第二五、二六、五０頁）。然九十六年三月二十三日及
    同年五月十五日，公訴人於偵查中已依刑事訴訟法第一百八
    十一條告知被告甲○○「因陳述致自己或與其有刑事訴訟法
    第一百八十條關係之人受刑事追訴或處罰者得拒絕證言」等
    語（見偵字第二八八０二號卷第一六０、二九二頁），但被
    告甲○○並未拒絕證言，並同意以證人身分接受訊問，是被
    告甲○○在偵查中自白，自非屬違法取得之供述資料，應有
    證據能力。
貳、次按被告以外之人於審判外之言詞或書面陳述，除法律有規
    定者外，不得作為證據；又被告以外之人於司法警察官或司
    法警察調查中所為之陳述，與審判中不符時，其先前之陳述
    具有較可信之特別情況，且為證明犯罪事實存否所必要者，
    得為證據，刑事訴訟法第一百五十九條第一項、第一百五十
    九條之二分別定有明文。本件證人乙○○於警詢之證述，雖
    屬傳聞證據，惟本院審酌上開筆錄作成時，距案發時間最短
    ，外界較無時間介入或干擾，亦無不當取供之情形，是其於
    警詢之證述，自具有較為可信之特別情況，符合上開傳聞法
    則之例外規定，依刑事訴訟法第一百五十九條之二規定，上
    開證人乙○○警詢之陳述得為證據。至證人乙○○雖於本院
    辯稱其是因為警察叫伊這樣講，伊才於警詢時稱係向被告甲○○購買安非他命云云（見本院卷第七八頁），然證人乙○○於警詢中所言與偵查中所言互核一致（見偵字第一二三六
    八號卷第五、六頁，偵字第二八八０二號卷第二四九、二五
    ０頁），若警詢中之供述係因警察誘導訊問所為，何以偵查
    中其仍為相同之證述，是證人乙○○上開於本院之證詞，不
    足排除其警詢筆錄有證據能力之認定。
參、又按刑事訴訟法第一百五十九條之一第二項規定：被告以外
    之人於偵查中向檢察官所為之陳述，除顯有不可信之情況者
    外，得為證據。所稱「得為證據」，依其文義解釋及立法理
    由之說明，並無限縮於檢察官在偵查中訊問被告以外之人即
    證人之程序，已給被告或其辯護人對該被告以外之人行使反
    對詰問權者，始有證據能力。第以刑事被告之詰問權，係指
    訴訟上被告有在審判庭盤詰證人之權利；偵查中檢察官訊問
    證人，旨在蒐集被告犯罪證據，以確認被告嫌疑之有無及內
    容，與審判中透過當事人之攻防，經由詰問程序調查證人以
    認定事實之性質及目的有別。偵查中辯護人僅有在場權及陳
    述意見權，此觀刑事訴訟法第二百四十五條第二項前段之規
    定甚明，檢察官訊問證人並無必須傳喚被告使其得以在場之
    規定，同法第二百四十八條第一項前段雖規定「如被告在場
    者，被告得親自詰問」，亦僅賦予該在場被告有行詰問證人
    之機會而已，被告如不在場，殊難期有詰問之可能。此項未
    經被告詰問之被告以外之人於偵查中向檢察官所為之陳述，
    原則上為法律規定有證據能力之傳聞證據，基於當事人進行
    主義之處分主義，被告於審判中仍非不得請求詰問，使該偵
    查中之陳述成為完足調查之證據，亦得放棄對原供述人之反
    對詰問權或不爭執其陳述，由審判長依刑事訴訟法第二百八
    十八條第二項前段、第一百六十五條第一項之規定，得僅以
    宣讀該被告以外之人之陳述或告以要旨之方式，踐行其證據
    調查程序（參最高法院九十六台上字第六六八二號判決）。
    是被告戊○○以證人身分於偵查中之證述及證人乙○○、翁
    雯怡、簡萬福等於偵查中之證述，均有證據能力。
肆、本件認定事實所引用之卷內其餘所有卷證資料，並無證據證
    明係公務員違背法定程序所取得，公訴人、被告甲○○及辯
    護人於審判程序中復未於言詞辯論終結前表示異議，且表示
    沒有意見，均認有證據能力，核先敘明。
乙、實體問題：
壹、有罪部分（即如附表一及附表二編號１所示）：
一、訊據被告甲○○固坦承於上開時地遭警查獲上開甲基安非他
    命二十一包（總驗餘淨重七點三八公克）乙情，惟矢口否認
    如附表一編號１至８及附表二編號１之犯行，辯稱：伊沒有
    賣毒品，是警察叫伊一定要承認販賣的事實，伊只有施用沒
    有賣，警察說如果伊不承認就不能回去、乙○○可能搞錯買
    毒的對象、伊跟簡萬福根本沒有交集，伊住在簡萬福家附近
    ，可能因此簡萬福有見過伊、翁雯怡在警局作筆錄時可能意
    識不清處云云（見本院卷第七七頁反面、七九頁正反面）。
    經查：
  (一)被告甲○○、戊○○二人於九十五年十二月七日二十一時三
    十分許，在台北縣新莊市○○○路八五之三號三樓三０一室
    樓下一樓前，遭警查獲，並扣得上開甲基安非他命二十一包
    （總驗餘淨重七點三八公克）乙情，業據被告二人於原審審
    理時均坦承屬實，並互核一致，且扣案之上開甲基安非他命
    二十一包經送請台北市政府警察局鑑定之結果，確均含有甲
    基安非他命成份，此有該局九十六年三月六日北市鑑毒字第
    九九一號鑑驗通知書乙紙附卷可稽（見偵字第二八八０二號
    卷第一三六頁），足堪認定。
  (二)被告甲○○販賣安非他命予乙○○施用部分（即附表一編號
    １、３及４及附表二編號１所示）：
  1.證人乙○○於警詢及偵查中均證稱：（問：有無向甲○○購
    買過安非他命？）…九十五年二月，在新莊市○○街，用一
    千元買安非他命零點二公克，我是在新莊市○○街七０巷八
    號三樓戊○○家中跟甲○○拿，戊○○有看到，安非他命是
    用透明塑膠袋裝著。…九十五年五月，在新莊市○○○路二
    二號一樓，用二千元買安非他命零點五公克，是在甲○○家
    新莊市○○○路的樓下，該次戊○○不在場，安非他命是用
    透明塑膠袋裝著。…九十五年六月，是在新莊市豐年國小，
    用三千元買安非他命零點六克，該次戊○○不在場，安非他
    命是用透明塑膠袋裝著。…九十五年八月底，在新莊市○○○路八五號一樓，以五千元買安非他命三克，安非他命是用
    透明塑膠袋裝著，該次戊○○不在場等語明確（見偵字第一
    二三六八號卷第五、六頁，偵字第二八八０二號卷第二四九
    、二五０頁），不僅核與被告甲○○於警詢中供稱：我於九
    十五年八月底九月初的時候（詳細時間已忘）約晚上二十一
    時許，我朋友乙○○打電話給我說要拿五千元硬的東西三公
    克，我跟他說好並約在台北縣新莊市○○○路八五號交易等
    語（見偵字第一二三六八號卷第二一頁）；其於偵查中供稱
    ：（問：九十五年五月，在新莊市○○○路你家樓下，乙○○跟你拿安非他命零點五公克，乙○○再給你二千元？）是
    的。（問：九十五年六月，在新莊市豐年國小，你賣安非他
    命零點六公克給乙○○，乙○○給你三千元？）是的等語（
    見偵字第二八八０二號卷第二九三頁）相符，亦核與證人即
    被告戊○○於偵查中具結後證稱：（問：九十五年二月，在
    新莊市○○街，乙○○是否有跟甲○○買安非他命一小包，
    是用一千元買零點二公克？）是的，因為是用透明袋子裝著
    ，所以我有看到等語（見偵字第二八八０二號卷第二九二頁
    ）相符，復有扣案之上開已分裝完畢之甲基安非他命二十一
    包（總驗餘淨重七點三八公克）在卷可稽。
  2.雖證人乙○○於本院審理時證稱：我因朋友介紹認識被告甲○○，我沒有和被告甲○○吸食毒品或買過毒品，警詢時我
    說跟甲○○買安非他命是警察叫我這樣講云云（見本院卷第
    七八頁）。惟被告甲○○若未販賣安非他命予乙○○施用，
    何需於原審審理時否認認識乙○○（見原審卷第三六頁）？
    且被告甲○○於案件發生時，已為有識別能力之成年人，如
    非其確有販賣毒品情事，豈可能僅因想回去之理由而為不利
    己之陳述，使自己日後身陷囹圄之餘？又被告甲○○雖於偵
    查中否認曾為附表二編號１之犯行，然本案之發現係因被告
    甲○○於警詢之自白，經詢以證人乙○○，乙○○始於警詢
    及偵查中，為相一致之陳述，是附表二編號１之犯行，堪以
    認定。從而，證人乙○○於本院審理時對被告甲○○有利之
    證述，係屬為其飾卸之詞，難以採信。
  3.綜上，被告甲○○先後四次販賣如附表一編號１、３、４及
    附表二編號１所示之安非他命予乙○○施用之犯行，堪以認
    定。
  (三)被告甲○○、戊○○二人共同販賣安非他命予翁雯怡施用部
    分（即附表一編號２、５及６所示）：
  1.被告甲○○、戊○○二人就如附表一編號２、５及６所示之
    犯行，業據被告戊○○於原審審理時坦承不諱（見原審卷第
    二０二頁），核與其於偵查中具結後證稱：（問：九十五年
    三月，有無至新莊市○○○路二四巷…水溝旁邊，將安非他
    命拿給翁雯怡？）有，是甲○○要我將安非他命賣給翁雯怡
    ，甲○○將安非他命一小包交給我，大約零點二、零點三公
    克，我自己去將安非他命交給翁雯怡，甲○○沒有去，翁雯
    怡再把一千元給我，我回去後再將一千元交給甲○○。安非
    他命是用透明袋子裝著，所以我有看到。…（問：九十五年
    四月，是否送到新莊市○○○路二四巷…水溝旁邊，將安非
    他命拿給翁雯怡？）沒有，只有三月、七月、八月有，每次
    都是甲○○要我將安非他命賣給翁雯怡，甲○○將安非他命
    一小包交給我，大約零點二、零點三公克，我自己去將安非
    他命交給翁雯怡，甲○○沒有去，翁雯怡再把一千元給我，
    我回去後再將一千元交給甲○○。安非他命是用透明袋子裝
    著，所以我有看到等語（見偵字第二八八０二號卷第二九二
    頁），前後一致，亦核與證人翁雯怡於偵查中證稱：（問：
    有無向甲○○購買過安非他命？）…九十五年三月，我打電
    話跟甲○○要安非他命，甲○○表示他會找人將安非他命送
    過來，後來戊○○將安非他命零點三公克交給我，安非他命
    是用透明袋子裝著，我再將一千元交給戊○○，是在我家新
    莊市○○○路二四巷一二弄八號旁的水溝。…九十五年七月
    初，我打電話跟甲○○要安非他命，甲○○表示他會找人將
    安非他命送過來，後來戊○○將安非他命零點三公克交給我
    ，安非他命是用透明袋子裝著，我再將一千元交給戊○○，
    是在我家新莊市○○○路二四巷一二弄八號旁的水溝。…九
    十五年八月中，我打電話跟甲○○要安非他命，甲○○表示
    他會找人將安非他命送過來，後來戊○○將安非他命零點三
    公克交給我，安非他命是用透明袋子裝著，我再將一千元交
    給戊○○，是在我家新莊市○○○路二四巷一二弄八號旁的
    水溝等語相符（見偵字第二八八０二號卷第二七八、二七九
    頁），復有扣案之上開已分裝完畢之甲基安非他命二十一包
    （總驗餘淨重七點三八公克）在卷可稽。
  2.雖被告甲○○於本院審理時辯稱其未販賣上開安非他命三次
    予翁雯怡施用，亦跟翁雯怡不是很熟云云（見本院卷第七九
    頁）。惟被告甲○○若未販賣安非他命予翁雯怡施用，何需
    於原審審理時否認認識翁雯怡（見原審卷第三六頁）？又被
    告甲○○於警詢、偵查中均坦承曾於九十五年三月初以新台
    幣一千元賣予翁雯怡安非他命零點三公克一包等語（見偵字
    第二八八０二號卷第二八三、二八四、二九三頁），若非確
    有其事，則被告甲○○於本案發生時，已為有識別能力之成
    年人，豈可能僅因想回去之理由而於警詢、偵查中一再為不
    利己之陳述，使自己日後身陷囹圄之餘？又證人翁雯怡後於
    原審審理時雖證稱沒有跟被告甲○○買過安非他命，其在偵
    查中所述，並不實在云云。惟被告甲○○、戊○○二人共同
    販賣安非他命予翁雯怡施用犯行，業據證人翁雯怡及戊○○
    二人於偵查中均證述綦詳，已如前述，而證人即警員張基展
    於原審審理時證稱：本案證人翁雯怡在九十六年五月三日之
    警詢筆錄是由我詢問，當時翁雯怡在回答警詢問題時，是依
    自由意志陳述，（問：上次翁雯怡於本案中作證說，她於警
    詢中所講向甲○○購買安非他命日期是警察拿一張紙給她看
    ，叫她寫出日期，而說她在警詢中所述是不實在的，當時情
    形為何？）我沒有拿一張上面有字的紙給她看，我當時是拿
    一張空白的Ａ4紙， 上面沒有任何提示，我讓她寫出她向甲○○曾經購買安非他命的時地，也沒有給她任何參考的紙張
    。（問：翁雯怡是以什麼身分接受你的詢問？）當時我們向
    法院聲請搜索票，我們得知她在台北看守所去會客，我們去
    找她，我還沒有出示搜索票，我問她是否願意接受毒品案的
    調查，她是她自己毒品案的涉嫌人。當時這個案子是由檢察
    官指揮偵辦，我們要去找翁雯怡為了要佐證甲○○販賣毒品
    的事證，有向台灣板橋地方法院聲請搜索票獲准。我們找到
    翁雯怡之後，她願意配合調查，她帶同我們去她家看，有出
    示搜索票，對她家執行搜索，但是沒有搜到任何東西，搜索
    完才製作警詢筆錄，她是甲○○販賣毒品案的佐證人。…如
    果由我一人製作時，我會先詢問涉嫌人是否同意由我一個人
    詢問及製作筆錄，所以本件事實不是這樣等語（見原審卷第
    一三四至一三六頁）明確，且證人翁雯怡於原審審理時亦證
    稱：（問：請提示上開偵查卷第二七０、二七一頁指認照片
    各五張，當時警察是否有請你指認甲○○及戊○○二人？）
    有。（問：你在警察局詢問時，你父親翁景陽有到場？）有
    。（問：你在警察局陳述時，你父親既然有到場，警察沒有
    用強暴脅迫等不正方法對你詢問？）是，是出於我的自由意
    志而為陳述，警員沒有對我不法取供。（問：你在警察局的
    供述內容中，你自己證稱總共有九十五年三月、四月、六月
    、七月、八月共五次向甲○○購買安非他命由戊○○送到你
    家旁邊的水溝給你，是否實在？）這是我講的，…（問：戊○○經你在偵查中證述之後，檢察官問戊○○，有無這五個
    時間、地點拿安非他命給你，戊○○證稱只有三、七、八月
    有，每次都是甲○○將安非他命各一小包交給我，我再將安
    非他命交給翁雯怡，甲○○沒有去，翁雯怡再把壹仟元交給
    我，我回去再交給甲○○，安非他命是用透明袋裝著，所以
    我有看到，也與你在偵查中證述其中三次相符，有何意見？
    ）沒有意見，…（問：偵查中你回答是否也是出於自由意志
    ？）是等語（見原審卷第八八至九０頁），是證人翁雯怡於
    原審對被告甲○○之有利證述，顯屬事後卸責及迴護之詞，
    難以採信。
  3.綜上，被告甲○○、戊○○二人先後三次販賣如附表一編號
    ２、５及６所示之安非他命予翁雯怡施用犯行，均臻明確。
  (四)被告甲○○販賣安非他命予簡萬福施用部分（即附表一編號
    ７及８所示）：
  1.被告甲○○於偵查中供稱：（問：九十五年九月，在新莊市
    民安陸橋，你賣安非他命零點三公克簡萬福，簡萬福給你一
    千元？）是的。（問：九十五年十月，在民安西路二四巷二
    ０弄七號簡萬福家樓下，你賣安非他命零點三公克給簡萬福
    ，簡萬福給你一千元？）是的等語（見偵字第二八八０二號
    卷第二九三頁），核與證人簡萬福於偵查中及原審審理時證
    稱：（問：有無向甲○○購買過安非他命？）…九十五年九
    月中，在新莊市○○路橋旁邊，用一千元買零點三克，安非
    他命是用透明的袋子包裝著，是甲○○親自將安非他命交給
    我，並無其他人在場。…九十五年十月中，在台北縣新莊市
    ○○○路二四巷二０弄七號我家樓下，用一千元買零點三克
    ，安非他命是用透明的袋子包裝著，該次有人載甲○○過來
    ，但是我不認識他，安非他命是甲○○交給我的，那個人在
    車上，有看到我與甲○○交易。…我有跟甲○○買過毒品。
    （問：你如何知道甲○○在販賣毒品？）不是很清楚，他有
    朋友以前住在我隔壁，我是聽我隔壁鄰居講的，但是我那一
    位鄰居已經搬走了。（問：你除了跟甲○○買毒品外，有無
    向其他人購買毒品？）沒有。（問：你說…九十五年九月中
    ，…九十五年十月中，跟你剛剛所述九十五年十月開始購買
    三次不符，何者為真？）偵訊筆錄所言為真。交易的次數、
    時間、地點均如偵訊筆錄所述等語（見偵字第二八八０二號
    卷第二六三、二六四頁，原審卷第一三七至一四０頁），復
    有扣案之上開已分裝完畢之甲基安非他命二十一包（總驗餘
    淨重七點三八公克）在卷可稽。
  2.雖被告甲○○於原審及本院審理時均辯稱其未有販賣上開安
    非他命二次予簡萬福施用，亦不認識簡萬福其人，且證人簡
    萬福於原審就其自何時起向被告甲○○購入安非他命施用及
    九十五年十月該次係在何處交易等之證述內容，亦與其於偵
    查中證述之情節不符云云。惟被告甲○○於警詢及偵查時即
    就販賣安非他命二次予簡萬福乙情坦承不諱（見偵字第一二
    七０七頁，偵字第二八八０二號卷第二九三頁），若非確有
    其事，則被告甲○○於本案發生時，已為有識別能力之成年
    人，豈可能僅因想回去之理由而於警詢、偵查中一再為不利
    己之陳述，使自己日後身陷囹圄之餘？而證人簡萬福於警詢
    及偵查中即證稱：伊九十五年九月中旬在台北縣新莊市民安
    陸橋旁以新台幣一千元向甲○○購買毒品安非他命零點三公
    克…九十五年十月中旬台北縣新莊市○○○路二四巷二０弄
    七號前，以新台幣一千元向甲○○購買毒品安非他命零點三
    公克等語（見偵字第二八八０二卷第二五四、二六三頁），
    且其於原審審理時並證稱其於偵查中所述實在等語，足徵證
    人簡萬福於原審之證詞與警詢、偵查中所述矛盾乃因時間久
    遠，證人記憶淡忘所致，是被告甲○○前揭所辯，顯係事後
    卸責之詞，自亦不足為有利被告甲○○認定之憑據。
  3.綜上，被告甲○○先後二次販賣如附表一編號７及８所示之
    安非他命予簡萬福施用之犯行，堪認明確。
  (五)本件事證明確，被告甲○○及被告戊○○之犯行，分別如上
    所述，堪以認定，自應依法論科。
二、被告甲○○就如附表一編號１至４所示行為後，刑法部分修
    正條文於九十五年七月一日起生效施行（下稱現行刑法）；
    復參酌最高法院九十五年五月二十三日第八次刑事庭會議決
    議意旨，現行刑法第二條第一項之規定，係規範行為後法律
    變更所生新舊法律比較適用之準據法，於現行刑法施行後，
    應適用現行刑法第二條第一項之規定，為「從舊從輕」之比
    較。茲就本案新、舊法比較適用之結果分敘如下：
  (一)刑法第二十八條原規定「二人以上共同實施犯罪之行為者，
    皆為正犯」，經修正為「二人以上共同實行犯罪之行為者，
    皆為正犯」，亦即新法共同正犯之範圍已有限縮，排除陰謀
    犯、預備犯之共同正犯。而本件被告所謂實行犯行，不論依
    修正前刑法第二十八條規定或修正後刑法第二十八條之規定
    ，均為共同正犯，自應適用裁判時法律即修正後之刑法第二
    十八條規定。
  (二)被告行為時，關於罰金之最低額，修正前刑法第三十三條第
    五款規定：「罰金：（銀元）一元以上。」，經依現行法規
    所定貨幣單位折算新臺幣條例第二條規定折算後，上開罰金
    刑之最低數額為新臺幣三元。而修正後刑法第三十三條第五
    款則規定：「罰金：新臺幣一千元以上，以百元計算之」，
    即修正後之罰金刑最低數額，已提高為新臺幣一千元，比較
    新舊法適用結果，此部分以被告行為時之舊法較有利於被告
    。
  (三)關於累犯之成立，修正前刑法第四十七條規定：「受有期徒
    刑之執行完畢，或受無期徒或有期徒刑一部之執行而赦免後
    ，五年以內再犯有期徒刑以上之罪者，為累犯，加重本刑至
    二分之一。」而修正後刑法第四十七條第一項則規定：「受
    徒刑之執行完畢，或一部之執行而赦免後，五年以內故意再
    犯有期徒刑以上之罪者，為累犯，加重本刑至二分之一。」
    亦即，新法就累犯之成立，限縮為以故意再犯者為限，而排
    除因過失再犯罪之情形，自以新法對行為人較有利。
  (四)刑法第五十六條連續犯之規定業經刪除，此刪除雖非犯罪構
    成要件之變更，但顯已影響行為人刑罰之法律效果，自屬法
    律有變更，依新法第二條第一項規定，比較新、舊法結果，
    被告甲○○所為附表一編號１至４之犯行，仍應適用較有利
    於被告之行為時法律即舊法論以連續犯。
  (五)本案被告所犯數罪，一部份在新法施行前，一部份在新法施
    行後，依最高法院九十五年第八次刑事庭會議決議，仍應適
    用舊法規定定其應執行刑。
  (六)修正前刑法第十一條規定，本法總則於其他法令有刑罰之規
    定者，亦適用之。但其他法令有特別規定者，不在此限。修
    正後刑法第十一條規定，本法總則於其他法律有刑罰或保安
    處分之規定者，亦適用之。但其他法律有特別規定者，不在
    此限。依該條之立法理由，此變更係為使法規範明確，是亦
    非法律變更，依最高法院九十五年第八次刑事庭會議決議之
    精神，應直接適用修正後之新法，無庸比較。
三、核被告甲○○如附表一編號１至８及附表二編號１所為，係
    犯毒品危害防制條例第四條第二項之販賣第二級毒品罪。又
    被告甲○○持有上開安非他命之低度行為，為其等持以販賣
    上開安非他命之高度行為所吸收，均不另論擬。被告甲○○
    就如附表一編號１至４所示犯行，時間緊接，所犯構成要件
    相同，顯係基於同一之概括犯意所為，為連續犯，應依修正
    前刑法第五十六條之規定，論以一罪，並加重其刑。被告甲○○就所犯上開如附表一編號１至４與５、６、７、８、附
    表二編號１各罪間，均犯意各別，應予分論併罰。被告甲○○、戊○○二人就所犯如附表一編號２、５及６所示各罪，
    均有犯意聯絡及行為分擔，均為共同正犯。又被告甲○○前
    於九十六年間，因違反毒品危害防制條例案件，經台灣板橋
    地方法院判處有期徒刑八月、六月，並定其應執行有期徒刑
    一年確定，再減為有期徒刑四月、三月，並定其應執行有期
    徒刑六月在案，於九十六年七月三十日以易科罰金執行完畢
    ，有被告甲○○之臺灣高等法院被告前案紀錄表乙份可佐（
    見本院卷第三二至三六頁反面），其復於五年內，故意再犯
    有期徒刑以上之本罪，為累犯，自應加重其刑；惟販賣第二
    級毒品罪之法定本刑為無期徒刑之部分，依法不得加重其刑
    ，併予敘明。又被告江俊並就其所犯上開如附表一編號１至
    ４所示乙罪，應依連續犯規定遞加重其刑；惟販賣第二級毒
    品罪之法定本刑為無期徒刑之部分，依法不得加重其刑，亦
    併予敘明。
四、原審就附表一編號１至８部分經詳細調查，以被告甲○○罪
    證明確，適用上揭規定，並審酌被告甲○○本件犯罪之動機
    、目的、手段，被告甲○○先後多次或共同販賣上開安非他
    命，對社會所生危害之程度及被告甲○○犯罪後之態度等一
    切情狀，分別量處如附表一所示之刑，並諭知扣案之上開甲
    基安非他命二十一包（總驗餘淨重七點三八公克），均為第
    二級毒品，應依毒品危害防制條例第十八條第一項前段之規
    定，均宣告沒收銷燬之。至於被告甲○○因販賣如附表一編
    號１、３、４、７、８所示安非他命所得之現金共計八千元
    及其與被告戊○○因共同販賣如附表一編號２、５及６所示
    安非他命所得之現金共計三千元，則為其等分別或共同因販
    賣上開安非他命所得之財物，應依毒品危害防制條例第十九
    條第一項之規定，均宣告沒收之，如全部或一部不能沒收時
    ，則分別或連帶以其財物抵償之。核無不合。被告甲○○以
    否認犯行及各行為間若認有罪，應論以集合犯云云為由上訴
    ，請求撤銷改判。然修正前刑法第五十六條修正理由之說明
    ，謂「對繼續犯同一罪名之罪者，均適用連續犯之規定論處
    ，不無鼓勵犯罪之嫌，亦使國家刑罰權之行使發生不合理之
    現象。」「基於連續犯原為數罪之本質及刑罰公平原則之考
    量，爰刪除有關連續犯之規定」等語，即係將本應各自獨立
    評價之數罪，回歸本來就應賦予複數法律效果之原貌除符合
    接續犯之要件外，應採一罪一罰，始符合立法本旨。是就刑
    法修正施行後多次施用毒品之行為人，除符合接續犯之要件
    外，應採一罪一罰處罰（詳最高法院九十六年度第九次刑事
    庭會議決議）。從而，具成癮性之多次施用毒品之行為人，
    最高法院尚採取數罪併罰作為處罰，何以多次販賣第二級毒
    品之行為，得以採集合犯處罰？況集合犯之定義乃係構成要
    件中本意含數次不法行為，而販賣毒品之犯行於刑法修正前
    即採連續犯為處罰，何以刑法修正後販賣毒品之構成要件反
    得以擴張解釋為包含數次行為，亦難自圓其說，是被告甲○○於刑法修正後之多次販賣第二級毒品安非他命之犯行，自
    應以一罪一罰論處，以符刪除連續犯之目的。被告甲○○上
    訴自無理由，應予駁回。
五、原審不察，就附表二編號１部分誤為被告甲○○無罪之諭知
    ，自有不當。公訴人以此指摘原審判決不當，請求撤銷改判
    ，為有理由，自應由本院將原判決關於此部分撤銷改判。爰
    審酌被告甲○○本件犯罪之動機、目的、手段，對社會所生
    危害之程度及犯罪後之態度等一切情狀，量處如主文第二項
    所示之刑，扣案之上開甲基安非他命二十一包（總驗餘淨重
    七點三八公克），均為第二級毒品，應依毒品危害防制條例
    第十八條第一項前段之規定，均宣告沒收銷燬之。至於被告
    甲○○因販賣如附表二編號１所示安非他命所得之現金五千
    元，則為販賣上開安非他命所得之財物，應依毒品危害防制
    條例第十九條第一項之規定，宣告沒收之，如全部或一部不
    能沒收時，則以其財物抵償之。並與上揭上訴駁回部分定應
    執行刑如主文第四項所示。
貳、無罪部分（即如附表二編號２所示）：
一、本件公訴意旨另以：被告甲○○、戊○○另於如附表二編號
    ２所示之時間、地點，以五百元之價格，販賣安非他命零點
    一公克予丙○○施用，因認被告甲○○此部分所為，另涉有
    毒品危害防制條例第四條第二項之販賣第二級毒品罪嫌；被
    告戊○○此部分所為，則另涉有毒品危害防制條例第四條第
    二項之販賣第二級毒品罪嫌。
二、按「犯罪事實應依證據認定之，無證據不得認定犯罪事實」
    ，刑事訴訟法第一百五十四條第二項定有明文。
三、公訴人認被告甲○○、戊○○二人另涉有上開如附表二編號
    ２所示之犯嫌，無非僅以證人即被告戊○○於偵查中證述之
    詞，為其主要之論據。
四、訊據被告甲○○堅決否認此部分犯行，辯稱：伊未曾於上開
    時地販賣安非他命予丙○○施用等語。經查：丙○○其人經
    原審查詢其在監在押紀錄後，證明丙○○其人自九十五年八
    月十一日即已經送入台灣台北監獄台北分監（即台北看守所
    ）執行，迄九十六年一月二十四日始行執行完畢出監，有丙○○之臺灣高等法院在監在押全國紀錄表乙紙在卷可稽（見
    原審卷第一六一、一六二頁），則被告甲○○、戊○○二人
    焉有於丙○○在台灣台北監獄台北分監執行當中之九十五年
    十二月七日，在台灣台北監獄台北分監外之台北縣新莊市○○○路八五之三號處，販賣上開安非他命零點一公克予丙○○施用之可能；且經本院就丙○○個人基本資料查詢結果，
    丙○○已於九十六年二月十五日死亡，有個人基本資料查詢
    結果表在卷可佐（見本院卷第六二頁），是本院就此亦無從
    再為查證。此外，復查無其他任何積極事證，足以認定被告
    甲○○、戊○○二人確有公訴人所指此部分犯行，則僅憑單
    一證人即被告戊○○於偵查中證述之詞，自仍不足逕認被告
    甲○○、戊○○二人確有公訴人所指此部分犯行。
五、原審以依現存之證據資料，尚難認被告等有公訴人所指涉附
    表二編號２販賣第二級毒品安非他命之證明，而認被告甲○○、戊○○二人無罪，核無不合。檢察官就此部分上訴，指
    摘原審判決不當，為無理由，應予駁回。
六、被告戊○○經合法傳喚，無正當理由不到庭，爰不待其陳述
    逕行判決。
據上論斷，應依刑事訴訟法第三百六十八條、第三百七十一條、
第三百六十九條第一項前段、第三百六十四條、第二百九十九條
第一項前段，毒品危害防制條例第四條第二項、第十八條第一項
前段、第十九條第一項，刑法第二條第一項前段、第十一條前段
、第二十八條、第五十六條（修正前）、第四十七條第一項、第
五十一條第五款（修正前），判決如主文。
本案經檢察官曾俊哲到庭執行職務。
中    華    民    國    97    年    12    月    2    日
                  刑事第十七庭  審判長法  官  趙功恆
                                      法  官  陳世宗
                                      法  官  陳憲裕
以上正本證明與原本無異。
如不服本判決，應於收受送達後10日內向本院提出上訴書狀，其
未敘述上訴之理由者並得於提起上訴後10日內向本院補提理由書
（均須按他造當事人之人數附繕本）「切勿逕送上級法院」。
                                      書記官  劉育妃
中    華    民    國    97    年    12    月    5     日
附錄：本案論罪科刑法條全文
毒品危害防制條例第4條
製造、運輸、販賣第一級毒品者，處死刑或無期徒刑；處無期徒
刑者，得併科新臺幣 1 千萬元以下罰金。
製造、運輸、販賣第二級毒品者，處無期徒刑或 7 年以上有期徒
刑，得併科新臺幣 7 百萬元以下罰金。
製造、運輸、販賣第三級毒品者，處 5 年以上有期徒刑，得併科
新臺幣 5 百萬元以下罰金。
製造、運輸、販賣第四級毒品者，處 3 年以上 10 年以下有期徒
刑，得併科新臺幣 3 百萬元以下罰金。
製造、運輸、販賣專供製造或施用毒品之器具者，處 1 年以上 7
年以下有期徒刑，得併科新臺幣 1 百萬元以下罰金。
前五項之未遂犯罰之。
附表一：
┌──┬───┬─────┬──────┬───┬──────┬───┬────┬─────┐
│編號│行為人│  時間    │   地點     │對  象│   價  格   │ 數量 │甲○○所│應沒收銷燬│
│    │      │          │            │      │ （新台幣） │      │處之刑  │之物      │
├──┼───┼─────┼──────┼───┼──────┼───┼────┼─────┤
│ 1  │甲○○│95年2月間 │台北縣新莊市│乙○○│   1000元   │0.2公 │8年6月（│犯罪所得新│
│    │      │          │豐年街70巷8 │      │            │克    │連續犯）│台幣7千元 │
│    │      │          │號3樓       │      │            │      │        │沒收，如全│
├──┼───┼─────┼──────┼───┼──────┼───┤        │部或一部不│
│ 2  │甲○○│95年3月間 │台北縣新莊市│翁雯怡│   1000元   │0.3公 │        │能沒收時，│
│    │戊○○│          │民安西路24巷│      │            │克    │        │其中新台幣│
│    │      │          │12弄8號     │      │            │      │        │6千元以其 │
├──┼───┼─────┼──────┼───┼──────┼───┤        │財產抵償之│
│ 3  │甲○○│95年5月間 │台北縣新莊市│乙○○│   2000元   │0.5公 │        │，餘新台幣│
│    │      │          │民安西路22號│      │            │克    │        │1千元以其 │
│    │      │          │1樓         │      │            │      │        │與戊○○財│
│    │      │          │            │      │            │      │        │產連帶抵償│
├──┼───┼─────┼──────┼───┼──────┼───┤        │之，扣案之│
│ 4  │甲○○│95年6月間 │台北縣新莊市│乙○○│   3000元   │0.6公 │        │第二級毒品│
│    │      │          │豐年國小    │      │            │克    │        │甲基安非他│
│    │      │          │            │      │            │      │        │命21包（驗│
│    │      │          │            │      │            │      │        │餘淨重7.38│
│    │      │          │            │      │            │      │        │公克）均沒│
│    │      │          │            │      │            │      │        │收銷燬之。│
├──┼───┼─────┼──────┼───┼──────┼───┼────┼─────┤
│ 5  │甲○○│95年7月間 │台北縣新莊市│翁雯怡│   1000元   │0.3公 │7年6月  │犯罪所得新│
│    │戊○○│          │民安西路24巷│      │            │克    │        │台幣1千元 │
│    │      │          │12弄8號     │      │            │      │        │沒收，如全│
│    │      │          │            │      │            │      │        │部或一部不│
│    │      │          │            │      │            │      │        │能沒收時，│
│    │      │          │            │      │            │      │        │以其與陳家│
│    │      │          │            │      │            │      │        │祥財產連帶│
│    │      │          │            │      │            │      │        │抵償之，扣│
│    │      │          │            │      │            │      │        │案之第二級│
│    │      │          │            │      │            │      │        │毒品甲基安│
│    │      │          │            │      │            │      │        │非他命21包│
│    │      │          │            │      │            │      │        │（驗餘淨重│
│    │      │          │            │      │            │      │        │7.38公克）│
│    │      │          │            │      │            │      │        │均沒收銷燬│
│    │      │          │            │      │            │      │        │之。      │
├──┼───┼─────┼──────┼───┼──────┼───┼────┼─────┤
│ 6  │甲○○│95年8月間 │台北縣新莊市│翁雯怡│   1000元   │0.3公 │7年6月  │犯罪所得新│
│    │戊○○│          │民安西路24巷│      │            │克    │        │台幣1千元 │
│    │      │          │12弄8號     │      │            │      │        │沒收，如全│
│    │      │          │            │      │            │      │        │部或一部不│
│    │      │          │            │      │            │      │        │能沒收時，│
│    │      │          │            │      │            │      │        │以其與陳家│
│    │      │          │            │      │            │      │        │祥財產連帶│
│    │      │          │            │      │            │      │        │抵償之，扣│
│    │      │          │            │      │            │      │        │案之第二級│
│    │      │          │            │      │            │      │        │毒品甲基安│
│    │      │          │            │      │            │      │        │非他命21包│
│    │      │          │            │      │            │      │        │（驗餘淨重│
│    │      │          │            │      │            │      │        │7.38公克）│
│    │      │          │            │      │            │      │        │均沒收銷燬│
│    │      │          │            │      │            │      │        │之。      │
├──┼───┼─────┼──────┼───┼──────┼───┼────┼─────┤
│ 7  │甲○○│95年9月間 │台北縣新莊市│簡萬福│   1000元   │0.3公 │7年6月  │犯罪所得新│
│    │      │          │民安陸橋旁  │      │            │克    │        │台幣1千元 │
│    │      │          │            │      │            │      │        │沒收，如全│
│    │      │          │            │      │            │      │        │部或一部不│
│    │      │          │            │      │            │      │        │能沒收時，│
│    │      │          │            │      │            │      │        │以其財產抵│
│    │      │          │            │      │            │      │        │償之，扣案│
│    │      │          │            │      │            │      │        │之第二級毒│
│    │      │          │            │      │            │      │        │品甲基安非│
│    │      │          │            │      │            │      │        │他命21包（│
│    │      │          │            │      │            │      │        │驗餘淨重  │
│    │      │          │            │      │            │      │        │7.38 公克 │
│    │      │          │            │      │            │      │        │）均沒收銷│
│    │      │          │            │      │            │      │        │燬之。    │
├──┼───┼─────┼──────┼───┼──────┼───┼────┼─────┤
│ 8  │甲○○│95年10月間│台北縣新莊市│簡萬福│   1000元   │0.3公 │7年6月  │犯罪所得新│
│    │      │          │民安西路24巷│      │            │克    │        │台幣1千元 │
│    │      │          │20弄7號     │      │            │      │        │沒收，如全│
│    │      │          │            │      │            │      │        │部或一部不│
│    │      │          │            │      │            │      │        │能沒收時，│
│    │      │          │            │      │            │      │        │以其財產抵│
│    │      │          │            │      │            │      │        │償之，扣案│
│    │      │          │            │      │            │      │        │之第二級毒│
│    │      │          │            │      │            │      │        │品甲基安非│
│    │      │          │            │      │            │      │        │他命21包（│
│    │      │          │            │      │            │      │        │驗餘淨重  │
│    │      │          │            │      │            │      │        │7.38 公克 │
│    │      │          │            │      │            │      │        │）均沒收銷│
│    │      │          │            │      │            │      │        │燬之。    │
└──┴───┴─────┴──────┴───┴──────┴───┴────┴─────┘
附表二：
┌──┬───┬─────┬──────┬───┬──────┬───┬────┬─────┐
│編號│行為人│  時間    │   地點     │對  象│    價格    │ 數量 │所處之刑│應沒收銷燬│
│    │      │          │            │      │  （新台幣）│      │        │之物      │
├──┼───┼─────┼──────┼───┼──────┼───┼────┼─────┤
│ 1  │甲○○│95年8月間 │台北縣新莊市│乙○○│    5000元  │3公克 │7年6月  │犯罪所得新│
│    │      │          │建國二路85號│      │            │      │        │台幣5千元 │
│    │      │          │1樓         │      │            │      │        │沒收，如全│
│    │      │          │            │      │            │      │        │部或一部不│
│    │      │          │            │      │            │      │        │能沒收時，│
│    │      │          │            │      │            │      │        │以其財產抵│
│    │      │          │            │      │            │      │        │償之，扣案│
│    │      │          │            │      │            │      │        │之第二級毒│
│    │      │          │            │      │            │      │        │品甲基安非│
│    │      │          │            │      │            │      │        │他命21包（│
│    │      │          │            │      │            │      │        │驗餘淨重  │
│    │      │          │            │      │            │      │        │7.38 公克 │
│    │      │          │            │      │            │      │        │）均沒收銷│
│    │      │          │            │      │            │      │        │燬之。    │
├──┼───┼─────┼──────┼───┼──────┼───┼────┼─────┤
│ 2  │甲○○│95年12月7 │台北縣新莊市│丙○○│     500元  │0.1公 │  無罪  │    無    │
│    │戊○○│日        │建國二路85之│      │            │克    │        │          │
│    │      │          │3號         │      │            │      │        │          │
└──┴───┴─────┴──────┴───┴──────┴───┴────┴─────┘


司法院資訊處製作；財團法人民間司法改革基金會備份。
